【裁判字號】    95,簡上,466
【裁判日期】    951004
【裁判案由】    毒品危害防制條例
【裁判全文】
臺灣板橋地方法院刑事判決             95年度簡上字第466號
上  訴  人
即?被?告?甲○○
上列上訴人即被告因違反毒品危害防制條例案件，不服本院九十
五年度簡字第三二五０號中華民國九十五年六月十六日第一審判
決（原聲請簡易判決處刑案號：九十五年度毒偵字第三六九０號
），提起上訴，本院管轄第二審之合議庭判決如下：
    主  文
上訴駁回。
    事實及理由
一、本案經本院審理結果，認原審以上訴人即被告甲○○犯毒品
    危害防制條例第十條第二項之施用第二級毒品罪，累犯，判
    處有期徒刑六月，如易科罰金，以銀元三百元折算一日，扣
    案之安非他命二包（共計驗餘淨重零點五九公克）均沒收銷
    燬之。其認事用法均無違認，量刑亦屬妥適，應予維持，並
    引用如附件所示第一審判決書記載之事實、證據及理由。
二、查本案被告雖聲明上訴，惟僅以「收受該判決書之送達，經
    詳讀內容，認原判決認事用法尚嫌未洽」為據，並未指摘原
    審判決有何違法或不當之處，且迄至本院審理期日言詞辯論
    終結前，均未以書狀或到庭以言詞陳明任何不服原審判決之
    具體事證以供本院審酌，其上訴自非有據，為無理由，應予
    駁回。至被告行為後，刑法部分條文業於民國九十四年二月
    二日經總統以華總一義字第０九四０００一四九０一號令修
    正公布，並自九十五年七月一日起生效施行（下稱現行刑法
    ）；復參酌最高法院九十五年五月二十三日第八次刑事庭會
    議決議意旨，現行刑法第二條第一項之規定，係規範行為後
    法律變更所生新舊法律比較適用之準據法，於現行刑法施行
    後，應適用現行刑法第二條第一項之規定，為「從舊從輕」
    之比較。被告行為後，刑法第四十七條第一項規定「受徒刑
    之執行完畢，或一部之執行而赦免後，五年以內故意再犯有
    期徒刑以上之罪者，為累犯，加重本刑至二分之一」，與修
    正前刑法第四十七條規定「受有期徒刑之執行完畢，或受無
    期徒刑或有期徒刑一部之執行而赦免後，五年以內再犯有期
    徒刑以上之罪者，為累犯，加重本刑至二分之一」不同，而
    依被告之前科紀錄，無論依修正前後刑法第四十七條之規定
    均構成累犯。而被告行為時之刑法第四十一條第一項前段規
    定：「犯最重本刑為五年以下有期徒刑以下之刑之罪，而受
    六個月以下有期徒刑或拘役之宣告，因身體、教育、職業、
    家庭之關係或其他正當事由，執行顯有困難者，得以一元以
    上三元以下折算一日，易科罰金。」依斯時有效施行之罰金
    罰鍰提高標準條例第二條前段規定（業於九十五年五月十七
    日經總統以華總一義字第０九五０００六九七九一號令修正
    公布刪除，並自九十五年七月一日起生效），依刑法第四十
    一條易科罰金者，就其原定數額提高為一百倍折算一日，則
    本案被告行為時之刑法及罰金罰鍰提高標準條例關於易科罰
    金折算標準之規定，係以銀元三百元折算一日，經折算為新
    臺幣後，應以新臺幣九百元折算一日。而現行刑法第四十一
    條第一項前段規定：「犯最重本刑為五年以下有期徒刑以下
    之刑之罪，而受六個月以下有期徒刑或拘役之宣告者，得以
    新臺幣一千元、二千元或三千元折算一日，易科罰金。」比
    較修正前、後關於易科罰金折算標準之規定，以修正前刑法
    第四十一條第一項前段及修正前罰金罰鍰提高標準條例第二
    條前段規定，較有利於行為人。經綜其全部罪刑之結果而為
    比較，新刑法並非有利於被告，是依現行刑法第二條第一項
    前段規定，自應適用被告行為時之法律即修正前刑法及罰金
    罰鍰提高標準條例之規定。又行為後法律有變更者，依修正
    前刑法第二條第一項之規定，以適用裁判時之法律為原則，
    如行為時之法律有利於行為人，則例外適用行為時之法律；
    依現行刑法第二條第一項規定，以適用行為時之法律為原則
    ，惟如裁判時之法律有利於行為人，則例外適用裁判時之法
    律。依以往實務見解，認原審判決未及比較適用新舊法時，
    經上訴後，雖比較適用新舊法之結果，以舊法有利於行為人
    ，而原審判決別無其他撤銷事由，仍應由管轄第二審之法院
    以此為由撤銷改判。惟現行刑法之規定係以適用行為時之法
    律為原則，因此，原審判決雖未及比較適用新舊法，然經上
    訴至本院管轄第二審之合議庭後，比較適用新舊法之結果，
    行為後之法律並非較有利於行為人，仍應適用行為時之法律
    ，則原審判決適用行為時之法律即無不當，自不構成撤銷之
    事由，附此敘明。
三、末查被告經合法傳喚，無正當之理由不到庭，爰依刑事訴訟
    法第三百七十一條規定，不待其陳述，逕行判決，附此敘明
    。
四、臺灣板橋地方法院檢察署九十五年度毒偵字第五０一八號併
    辦意旨略以：被告自九十五年七月十六日二十時許，在臺
    北縣三重市○○街之信義公園內施用第二級毒品安非他命一
    次，嗣於同日二十一時三十分許，在臺北縣三重市○○路○
    段與大智街口，為警查獲，並扣得第二級毒品安非他命二小
    包（總淨重二公克），因認被告上開行為涉犯毒品危害防制
    條例第十條第二項之施用第二級毒品安非他命罪嫌，並認被
    告上開施用安非他命之犯行，與本院判決有罪之施用毒品犯
    行有包括一罪之裁判上一罪關係而移送本院併案審理。惟被
    告行為後，刑法業經修正公布施行（如前所述），並刪除連
    續犯之規定，關於刑法第五十六條連續犯之規定廢除後，對
    於施用毒品等之習慣性犯罪行為，一部發生在新修正刑法生
    效前，一部發生在新修正刑法生效後，應如何論罪科刑一節
    ，應視其情形而定。如新刑法生效前、後之數施用毒品舉動
    ，符合連續犯之情形，於舊法時期發生並完成之行為，應依
    裁判時之新法第二條第一項比較結果，適用有利於行為人之
    法律（多數可能是舊法第五十六條連續犯之規定）；於修正
    後發生並完成之犯罪，則依新法處理。前後兩者，再就刑法
    第五十一條之適用，依新法第二條第一項比較結果適用舊法
    有關數罪併罰之規定處理。如新刑法生效前、後之數施用毒
    品舉動，具有時空密切關係者，修法前述數施用毒品舉動，
    得成立接續犯罪單純一罪（臺灣高等法院暨所屬法院因應新
    修正刑法施行座談會第十七號法律問題研討結果）。經查，
    併辦意旨所指被告上開所為係在九十五年七月一日以後，係
    在前揭刑法修正施行後，而因刑法有關連續犯之規定業已刪
    除，當無連續犯之規定可資適用，自難認與前開論罪科刑之
    部分有何裁判上一罪關係。再者，所謂包括一罪，係指包含
    接續犯、集合犯等各種犯罪類型之實質上一罪而言。所謂接
    續犯，必須行為人主觀上出於單一犯意，而其客觀行為分為
    數個舉動接續進行，且各舉動在時間、空間上有密切之關係
    ，並持續侵害同一法益，以實現一個犯罪構成要件而言。惟
    查，被告就九十五年七月十六日查獲之施用安非他命犯行，
    在臺灣板橋地方法院檢察署偵訊時陳稱：「出來之後直到昨
    天（按指九十五年七月十六日）才開始在三重的信義公園內
    服用過一次」等語（見臺灣板橋地方法院檢察署九十五年度
    毒偵字第五０一八號偵查卷第二十八頁），與上開論罪科刑
    部分之犯罪時間已有明顯區隔，並無時間上密切關係之可言
    ，自難認上開行為與前開論罪科刑之部分成立所謂接續犯之
    包括一罪關係。又所謂集合犯，係指立法者在犯罪構成要件
    所描述或預設之該當行為，本即具有不斷反覆實施之特性而
    言，例如「經營」、「收集」、「常業」等犯行，自其構成
    要件之描述，本即有反覆為同一行為之意義。惟查，施用毒
    品犯行之構成要件行為係「施用」，於立法者之立法描述中
    ，實難認有反覆為同一行為之含意在內；雖施用毒品之行為
    顯可能係成癮之依賴行為，而另有符合所謂「習慣犯」（或
    「慣行犯」）之學理上概念，但此種概念終與集合犯之概念
    非屬一致，且實務上殊少見有採「習慣犯」為包括一罪之作
    法，自亦不宜遽以採之；此外雖有論者以為解釋集合犯之概
    念非以法條之文義解釋為限，尚可自其處罰規範之目的來加
    以解釋，然此種說法是否過度擴張或變易集合犯之固有概念
    ，且經由目的性擴張之解釋結果，易使集合犯之概念及其犯
    罪態樣趨於不明確，反可能有害於法律之安定性，是否得宜
    ，亦不無疑問。是以被告上開所為施用毒品之行為，亦難認
    與前開論罪科刑之部分有所謂集合犯之包括一罪關係。綜上
    所述，移送併辦部分所指被告於九十五年七月十六日施用第
    二級毒品安非他命之犯行，與前開論罪科刑之施用第二級毒
    品安非他命犯行既非連續犯之裁判上一罪關係，其施用毒品
    犯行復無時空密切關係，亦無從以接續犯論擬，此外檢察官
    復未指明另有何種犯罪類型之包括一罪關係，尚難認與本案
    有包括一罪關係，既未經起訴，本院無從審究，又此部分扣
    案之上開安非他命安非他命二小包（總淨重二公克），亦與
    前揭經論罪科刑之施用毒品犯行無涉，本院亦無從逕予諭知
    沒收，均應退回由檢察官另行處理。
據上論斷，應依刑事訴訟法第455條之1第1項、第3項、第368 條
、第373條、第371條，判決如主文。
本案經檢察官靳開聖到庭執行職務。
中    華    民    國    95    年    10    月    4     日
                ?刑事第八庭?審判長法  官  王屏夏
                              ?    法  官  彭全曄
                                ?  法  官  王偉光
上列正本證明與原本無異。
本件不得上訴。
                              ??  書記官  陳怡君
中    華    民    國    95    年    10    月    4     日
附錄本案論罪科刑法條全文：
毒品危害防制條例第10條
施用第一級毒品者，處 6 月以上 5 年以下有期徒刑。
施用第二級毒品者，處 3 年以下有期徒刑。


司法院資訊處製作；財團法人民間司法改革基金會備份。
